【裁判字號】    92,交聲,53
【裁判日期】    920630
【裁判案由】    聲明異議
【裁判全文】
臺灣屏東地方法院交通事件裁定                      九十二年度交聲字第五三號
    異  議  人  甲○○
    受 處 分人  陳勝教
右列異議人因違反道路交通管理處罰條例案件，對於交通部公路總局屏東監理所九十
二年五月一日所為之處分（原處分：屏警交字第Ｖ00000000號、第Ｖ000
00000號、第Ｖ00000000號），聲明異議，本院裁定如左：
    主  文
異議駁回。
    理  由
一、按逕行舉發者，應按已查明之資料填註車牌號碼、車輛種類、車主姓名或地址，
    並於通知單上方空白處加註逕行舉發之文字後，由舉發機關送達被通知人，違反
    道路交通管理事件統一裁罰基準及處理細則第十一條第一項第三款定有明文。又
    受處分人，不服第八條主管機關所為之處罰，得於接到裁決書之翌日起二十日內
    ，向管轄地方法院聲明異議；又交通法庭認聲明異議不合法律上之程式或其異權
    已經喪失者，應以裁定駁回之，道路交通管理處罰條例第八十七條第一項及道路
    交通案件處理辦法第十八條復有明定。
二、異議意旨略以：甲○○本人於民國九十一年十二月十日下午去學校途中經過忠孝
    路與廣東路路口，方向是由廣東路直行過忠孝路口（本院庭訊時更正為是忠孝路
    右轉廣東路），那天確沒有戴安全帽，但是於九十一年十二月份收到由屏東交通
    隊寄來的交通違規單，內有一張相片及三張罰單，令人不服，且該相片只證明本
    人未戴安全帽，並無紅燈右轉及經警鳴笛指揮停車拒絕停車接受稽查逃逸之情。
    又本人因當日趕時間去學校上課，整個路程並無發現警察人員，本人懷疑員警有
    可能是躲在路旁偷拍，本人實難服氣等語。
三、經查：
    證人即執勤員警胡允壽於本院庭訊時供稱：「我們是五點到七點壹個班，我在廣
    東路口執行勤務，當時我看到一輛機車紅燈右轉，從忠孝路右轉到廣東路，我有
    鳴笛並用夜間指揮棒示意他停車，他就加速往廣東路開走，我就記下他的車牌並
    拍照。當時天色很昏暗，但有路燈還可以看得很清楚。我是站在廣東路面向廣東
    路和忠孝路路口，他轉過來的時候剛好在我的前面，他不可能沒有看到我，是我
    的一個人照的，照相機我帶在身上，一方面鳴笛，因為轉彎速度太快，只能照到
  他的車牌，無法連交通號誌一起照下來」等語（見本院九十二年六月十八日訊問
    筆錄）。雖異議人甲○○於本院庭訊時供承其為未戴安全帽之違規行為人，車主
    為陳勝教等語（見本院九十二年六月十八日訊問筆錄），然依前揭規定，機車騎
    士違規拒絕停車受檢，處分機關依法針對車主陳勝教為處分自無不合，是故本件
    違規受處分人為陳勝教，異議人提起本件異議為無理由，應予駁回。
四、至於異議人指稱僅有一張未戴安全帽之違規照片，卻有未戴安全帽、紅燈右轉及
    經警鳴笛指揮停車拒絕停車接受稽查逃逸之三張違規罰單，令人不服等情。
  (一)惟按按道路交通管理處罰條例所稱之汽車，依該條例第三條第八款規定包括機器
    腳踏車，又機器腳踏車駕駛人未依規定戴安全帽者，處新臺幣五百元罰鍰，同條
    例第三十一條第六項定有明文，而汽（機）車駕駛人行經有燈光號誌管制之交岔
    路闖紅燈者，處新臺幣一千八百元以上五千四百元以下罰鍰，同條例第五十三條
    亦有規定，而違反道路交通管理事件統一裁罰基準及處理細則第二條暨其附件裁
    罰基準表規定，駕駛輕型機車而有違反道路交通管理處罰條例第五十三條規定者
    ，至少應處以罰鍰新台幣一千八百元。又汽（機）車駕駛人有違反同條例之行為
    ，經交通勤務警察制止時，拒絕停車接受稽查而逃逸者，除按各該條規定處罰外
    ，處新台幣三千元以上六千元以下罰鍰，道路交通管理處罰條例第六十條第一項
    亦有規定。
  (二)再按交通警察掣單舉發違反道路交通管理處罰條例所列違規事實，本質上為行政
    處分，係公務員基於職務上權力，依法就特定具體事件所為具公法上效果之單方
    面行政行為，基於公務員為公法上行為具有公信力之原則，該行政行為當可被推
    定為真正，其據以依法處分之事實認定，亦為正確無誤。本此公信原則，仍立法
    者賦予行政機關制定違反道路交通事件統一裁罰標準及處理細則，使執勤警員得
    當機處分（如該細則第二十三條）以維護交通秩序、安全之行政目的。反之，若
    謂公務員一切行政行為均須留證據以證其實，則國家行政勢必窒礙難行。據此，
    刑事訴訟法就犯罪證據有關之規定中，與屬行政秩序罰之交通違規裁罰本旨不合
    之部分，自不在準用之列。是若無證據足資證明執勤員警之舉發有誤或有捏造事
    實違法取締之情事，則執勤警員本其維護交通秩序、安全職責所為之舉發，自應
    受到合法、正確之推定。從而，本件違規經過業經執勤員警胡允壽於本院庭訊證
    述明確，已如前述。本件異議人空言一張未戴安全帽違規相片，卻有三張罰單，
    且伊未看見員警取締，懷疑員警有可能是躲在路旁偷拍云云。然未能提出證據以
    資證明其陳勝教所有之機車確實未違規，又於警員制止之際拒絕稽查，加速駛離
    現場，不服從交通勤務警察之稽查，其所辯自無足採。
  (三)又逕行舉發違反道路交通管理事件，經汽（機）車所有人依通知單所載應到案日
    期前到案，並告知違規駕駛人姓名、身分證統一編號及住址者，處罰機關應即另
    行通知違規駕駛人到案依法處理，逾應到案日期者，處罰機關應依道路交通管理
    處罰條例第八十五條第三項之規定處罰該汽車所有人。違反道路交通管理事件統
    一裁罰基準及處理細則第二十四條亦定有明文。易言之，如汽（機）車駕駛人在
    道路違規，為警當場攔停者，處罰機關固應對汽（機）車駕駛人為處罰，惟若舉
    發機關並非當場對該部汽（機）車攔停，而係依違反道路交通管理事件統一裁罰
    標準及處理細則第二十三條第一項第五款規定以科學儀器取得違規證據資料（如
    照相機或測速器）逕行舉發者，此際舉發機關只能依上開處理細則第二十三條第
    二項規定對汽（機）車所有人為掣單舉發，而如經舉發之汽（機）車所有人在舉
    發通知單之應到案日期前到案，並告知處罰機關該名實際違規駕駛人姓名、身分
    證統一編號及住址者，處罰機關應即依前開細則第二十四條規定處罰該名違規駕
    駛人，至於汽（機）車所有人未於應到案日期前到案或雖於應到案日期前到案，
    惟未告知處罰機關實際之違規駕駛人者，處罰機關仍應依道路交通管理處罰條例
    第八十五條第三項「本條例關於車輛駕駛人之處罰，如應歸責於車輛所有人者，
    處罰車輛所有人」規定，對車輛所有人加以處罰，原處分機關以本件被舉發車輛
    之所有人陳勝教而予以裁罰，並無違誤，附此敘明。
五、綜上所述，異議人並非受處分人，其所為之聲明異議不合法律上程式，應予駁回
    。
據上論斷，應依道路交通案件處理辦法第十八條前段，裁定如主文。
中      華      民      國      九十二      年    六    月     三十    日
                                    臺灣屏東地方法院交通法庭
                                        法  官 李淑惠
右正本證明與原本無異。
如不服本裁定應於收受送達後五日內向本院提出抗告書狀敘述抗告之理由抗告於台灣
高等法院高雄分院。
        書記官  魏慧夷
中      華      民      國      九十二      年    六    月 三十         日


司法院資訊處製作；財團法人民間司法改革基金會備份。
